臺灣苗栗地方法院交通事件裁定　　　　　　　　　　　九十三年度交聲字第六七號
　　原處分機關　交通部公路總局新竹區監理所苗栗監理站
　　異　議　人
　　即受處分人　甲○○　原姓.
右列受處分人因違反道路交通管理處罰條例案件，對於交通部公路總局新竹區監理所
苗栗監理站於民國九十三年四月二十八日所為之處分（原處分案號：竹監苗字第裁５
４─Ｚ00000000號），聲明異議，本院裁定如左：
    主  文
異議駁回。
    理  由
一、聲明異議意旨如附件。
二、按汽車駕駛人，駕駛汽車經測試檢定有左列情形之一者，處新臺幣一萬五千元以
    上六萬元以下罰鍰，並當場移置保管其車輛及吊扣其駕駛執照一年；因而肇事致
    人受傷者，並吊扣其駕駛執照二年；致人重傷或死亡者，吊銷其駕駛執照，並不
    得再考領：一、酒精濃度超過規定標準。二、吸食毒品、迷幻藥、麻醉藥品及其
    相類似之管制藥品。汽車駕駛人拒絕接受第一項測試之檢定者，處新臺幣六萬元
    罰鍰，並當場移置保管其車輛及吊銷其駕駛執照，道路交通管理處罰條例第三十
    五條第一項及第三項前段分別定有明文。又同法第五十九條規定，汽車駕駛人，
    駕駛汽車發生故障不能行駛，不設法移置於無礙交通之處，或於移置前，未依規
    定在車輛前、後適當地點樹立車輛故障標誌或事後不除去者，處新台幣一千五百
    元以上三千元以下罰鍰。再高速公路交通管制規則第十四條規定，汽車在行駛途
    中，因機件故障或其他緊急情況無法繼續行駛時，應滑離車道，在路肩上停車待
    援。滑離車道時，應先顯示方向燈逐漸減速駛進路肩，車身或所載貨物突出部分
    ，須全部離開車道。待援期間除顯示閃光警示燈外，並在故障車輛後方五○公尺
    至一○○公尺處設置車輛故障標誌警示之。同時高速公路交通管制規則第二十九
    條規定，違反本規則之規定，依道路交通管理處罰條例或其他有關法令之規定處
    罰。
三、程序方面：
  （一）按違反道路交通管理事件，有關文書送達之程序，依行政程序法之規定，違
        反道路交通管理事件統一裁罰基準及處理細則第五條定有明文。次按受處分
        人不服第八條主管機關所為之處罰，得於接到裁決書之翌日起二十日內，向
        管轄地方法院聲明異議，道路交通管理處罰條例第八十七條第一項定有明文
        。又交通法庭認聲明異議不合法律上之程式，且無從補正者，應以裁定駁回
        之，道路交通案件處理辦法第十八條亦有規定。此為交通異議事件之程序規
        定，為聲明異議之合法要件，受處分人之聲明異議自須合於此項程序規定，
        法院始得受理為實體之審查。
  （二）查送達，於應受送達人之住居所、事務所或營業所為之；又於應送達處所不
        獲會晤應受送達人時，得將文書付與有辨別事理能力之同居人、受僱人或應
        第一項分別定有明文。本件原處分機關於九十三年四月二十八日所為之竹監
        苗字第裁５４─Ｚ00000000號裁決書，已於九十三年四月二十八日
        由異議人親自簽收，有掛號郵件收件回執影本一紙可按，其送達程序係屬合
        法。
  （三）又，異議人如對原處分機關是項裁決書不服欲提起異議，其二十日之合法提
        出異議期間，應自九十三年四月二十九日（送達翌日）起算，扣除因異議人
        十日屆滿；惟異議人竟遲至九十三年六月十七日，始向原處分機關提出聲明
        異議狀，有聲明異議狀首頁所蓋之原處分機關收件章足憑，顯見本件異議人
        聲明異議，已逾法定之異議期間。況且原處分機關於前揭裁決書之附記欄第
        一項內，已明確記載受處分人如不服處罰而聲明異議者，其應提出之期限及
        應遵行之程序等事項，異議人自無不知之理。綜上所述，本件異議人聲明異
        議，尚非適法，參照前開條文規定，自應將其異議駁回。
四、實體方面：
   （一）經查，本件異議人於九十三年四月二十七日上午八時三十分，在國道壹號
         三義南下匝道入口處前，駕駛車牌號碼Ｘ６─５２８８號自小客車，於該
         處休息，車輛後方並未擺故障標誌警示，經執勤警員詢問為何停在路肩後
         ，聞到異議人身上有酒味，經警員將其載運到泰安分隊接受酒精測試檢定
         ，異議人拒絕接受測試，而遭第三警察隊以公警交字第Ｚ0000000
         0號通知單舉發，惟異議人拒絕簽收，嗣異議人於應到案日期前先自行繳
         納本件違規罰鍰，並同時經交通部公路總局新竹區監理所以竹監苗字第裁
         ５４─Ｚ00000000Ｃ０號違反道路交通管理事件裁決書（簡稱裁
         決書）裁處異議人「拒絕接受酒精濃度測試之檢定，在高速公路超速行駛
         ，罰鍰新臺幣六萬三千元整，吊銷駕駛執照，三年內禁考，並依第六十三
         條第一項記違規點數，駕駛執照限於九十三年五月二十八日前繳送」等情
         ，有上開通知單、裁決書各一份（均影本）附卷可稽。
   （二）按道路交通管理處罰條例第三十五條第三項前段係規定，汽車駕駛人拒絕
         接受第一項測試之檢定者，處新臺幣六萬元罰鍰。依據異議人異議狀自陳
         ：‧‧‧異議人係搭乘廖國宏駕駛的車輛到三義南下匝道入口處，才換到
         駕駛座，因為感到疲累，遂在車上休息，約三十分鐘後警察盤查，為何將
         車停路肩‧‧‧（詳見異議狀第三頁第三行至第六行），顯見警員盤查之
         際，異議人確實坐在車輛的駕駛座上，為汽車駕駛人無誤；又依據同上異
         議狀第三頁最後一行異議人自稱：第三警察隊泰安分隊，持酒測機要求異
         議人接受酒測，異議人不從‧‧‧等語，此與內政部警政署國道公路警察
         局第三警察隊九十三年五月一日公警三交訴字第０９３００００７９１號
         函所述經過相符，堪認異議人確實拒絕接受酒精濃度之檢定。
   （三）至證人即當日搭載異議人之廖國宏於本院證稱：當時我們一起在苗栗發補
         習班的文宣，大約凌晨六、七點去苗栗市○○路吃消夜，他先去的，後來
         我才到，我去的時候他還是清醒的，至於他吃了什麼我不清楚，有沒有喝
         酒我也不清楚，我沒有喝酒，吃完麵之後，他要回台中，隔天我們休假，
         本來打算要載他回台中，因為他是從晚上十二點發海報發到天亮。當時本
         來打算一起回台中，所以我開他的車送他到三義交流道口，後來他說要自
         己開，於是我們在交流道路肩把他放下，車子還給他，我就走了，當時引
         擎並沒有熄火，後來他有坐上駕駛座等語（詳見本院訊問筆錄第五頁），
         從上開證人的證詞可知道，廖國宏雖開車搭載異議人到三義交流道匝道入
         口處，引擎尚未熄火，就讓異議人坐上駕駛座，而警員盤查之時，該車已
         經熄火停在路肩，如果異議人不關閉或啟動引擎，車輛如何熄火停在路肩
         ，其如何在車內休息？因此異議人辯稱未駕駛該車，顯與事實不符。
   （四）至另一證人即當日開車尾隨證人廖國宏所駕駛前開車輛之後，在廖國宏將
         車還給異議人，搭載廖國宏離開的楊士瑩於本院證稱：被取締前一晚上十
         點從台中開車出發到苗栗，深夜潛入苗栗高中、苗栗農工、苗栗商職的教
         室發補習宣傳的海報，我們是爬到學校的教室裡頭，一張張放海報，發到
         大約凌晨三、四點，還剩一間學校，異議人先與朋友去苗栗市街上鵝肉攤
         吃消夜，我們去找他的時候，已經聞得到酒味，因為異議人要回台中，因
         其喝酒，所以我們叫他不要開，要送他回去，到三義交流道的時候，他說
         不用，要自己回去，所以我們就先開車離開，我們沒有看到警察有沒有，
         我們只知道甲○○喝酒醉，我們要送他回台中，到三義交流道的時候，吳
         家豪說要回去，所以廖國宏就搭我的車走了‧‧‧（均見同上訊問筆錄）
         ，因此上開二位證人的證詞可以證明異議人確實有喝酒、有坐在駕駛座、
         引擎尚未熄火、準備開回台中，但是對於異議人拒絕接受酒測之行為則未
         在場見聞，因此上開證詞尚難據為有利於異議人之認定。
   （五）再者，交通警員製單舉發違反道路交通管理處罰條例所列之違規事實，本
         質上為行政處分，係公務員基於職務上權力，依法就特定之具體事件所為
         具有公法上效果之單方行政行為，基於公務員為公法上行為具有公信力之
         原則，該行政處分當可被推定為真正。如果公務員一切行政行為均需預留
         證據以證其實，則國家行政勢必窒礙難行，據此，刑事訴訟法就犯罪證據
         有關之規定中與屬行政秩序罰之交通違規裁罰本質不合之部分，自不在準
         用之例。從而，異議人既未就執勤警員之舉發有誤提出相關證據以供調查
         ，本院經查亦無任何證據足資證明其有捏造事實違法取締之情事，則執勤
         警員本其維護交通秩序、安全職責所為之舉發，自應受到合法、正確之推
         定，況且執勤警員盤查當時，異議人確實有酒味坐在駕駛座上，加上前開
         證人均證稱異議人坐上駕駛座之際，引擎尚未熄火，足以認定異議人確實
         有酒後駕車，加上異議人自稱拒絕接受酒精濃度之檢定，因此異議人空言
         否認上開違規行為所為之辯解，尚無足採。綜上，足見異議人確有上開違
         規行為至明。原處分依據上開規定，裁處異議人「拒絕接受酒精濃度測試
         之檢定，在高速公路超速行駛，罰鍰新臺幣六萬三千元整，吊銷駕駛執照
         ，三年內禁考，並依第六十三條第一項記違規點數，駕駛執照限於九十三
         年五月二十八日前繳送。」，固非無據，如前所述，警員查獲之際，異議
         人的車係停在路肩，應無超速被查獲之可能，因此本件異議人即受處分人
         係違反道路交通管理處罰條例第三十三條第一項及第五十九條規定，汽車
         駕駛人，駕駛汽車發生故障不能行駛，不設法移置於無礙交通之處，或於
         移置前，未依規定在車輛前、後適當地點樹立車輛故障標誌或事後不除去
         者，處新台幣一千五百元以上三千元以下罰鍰，也就是內政部警政署國道
         公路局公警交字第Ｚ00000000號舉發違反道路交通管理事件通知
         單及交通部公路總局新竹區監理所竹監苗字第裁５４─Ｚ0000000
         0Ｃ０號違反道路交通管理事件裁決書，有關舉發違規事項欄「二、在高
         速公路超速行駛」及舉發違反法條「道路交通管理處罰條例第三十三條第
         一項」均更正為「未依規定在車輛前、後適當地點樹立車輛故障標誌」及
         「道路交通管理處罰條例第五十九條」，但不影響處罰主文，附此說明。
   （六）又依據異議人甲○○當庭所提出之
         因名字不雅，由「吳家佑」第一次改名為「甲○○」。然而其在監理站收
         受裁決書時，仍在送達證書時仍以「吳家佑」的原姓名簽收，此有送達證
         書在卷可證；而其
         八鄰盛隆七三之一號」遷至「台中市○區○○里○鄰○○路一三一號四樓
         」，亦有上開
         車駕駛人申請變更、換照、補照、登記，規定如左：（１）汽車駕駛人之
         姓名、出生年、月、日、住址有變更者應填具異動登記書，檢同
         戶口名簿，向公路監理機關申請。（２）變更姓名、出生年、月、日者，
         應將原照註銷，換發新照；變更住址，就原照背面地址欄簽註之。否則即
         應依照道路交通管理處罰條例第二十五條規定（汽車駕駛人，有左列情形
         之一者，處新臺幣三百元以上六百元以下罰鍰，並責令補辦登記、補照、
         換照或禁止駕駛：一　姓名、出生年、月、日、住址，依法更改而不報請
         變更登記者。）予以處罰，因此異議人違反上開規定明確，自應由主管機
         關另予以處罰，附帶說明。
五、綜上所述，原處分機關依照違規事實依法裁罰並無不當，本件異議為無理由，應
    予駁回。
六、據上論斷，應依道路交通案件處理辦法第十八條，裁定如主文。
中　　　華　　　民　　　國　　九十三　　年　　　七　　　月　　 十三 　　日
                                臺灣苗栗地方法院交通法庭
                                      法  官  張珈禎
右正本證明與原本無異。
如不服本裁定，應於送達後五日內，向本院提出抗告狀。
                                      書記官  盧俊良
中　　　華　　　民　　　國　　九十三　　年　　　七　　　月　　二十一　　日
